【裁判字號】    97,訴,44
【裁判日期】    970612
【裁判案由】    毒品危害防制條例等
【裁判全文】
臺灣苗栗地方法院刑事判決                97年度訴字第44號
公  訴  人  臺灣苗栗地方法院檢察署檢察官
被      告  甲○○
                    國民身分證.
                    （現羈押於臺灣苗栗看守所中）
指定辯護人  鞠金蕾 律師
上列被告因違反毒品危害防制條例等案件，經檢察官提起公訴（
96年度偵字第2376號），本院判決如下：
    主  文
甲○○意圖販賣而持有第二級毒品，處有期徒刑伍年貳月，扣案
之狄芬諾西萊（DIPHENXYLATE）壹佰捌拾顆，均沒收銷燬之；扣
案之分裝器參支、分裝袋伍大包及電子秤壹臺均沒收之。又持有
第一級毒品，處有期徒刑壹年肆月，減為有期徒刑捌月，扣案之
海洛因伍包（含袋重壹零肆點貳公克）均沒收銷燬之。又犯未經
許可，持有可發射子彈具有殺傷力之槍枝罪，處有期徒刑參年貳
月，併科罰金新臺幣貳萬元，罰金如易服勞役，以新臺幣壹仟元
折算壹日；扣案改造掌心雷手槍壹枝（槍枝管制編號：00000000
00號）沒收。應執行有期徒刑柒年，併科罰金新臺幣貳萬元，罰
金如易服勞役，以新臺幣壹仟元折算壹日；扣案之海洛因伍包（
含袋重壹零肆點貳公克）及狄芬諾西萊（DIPHENXYLATE）壹佰捌
拾顆均沒收銷燬之；扣案之分裝器參支、分裝袋伍大包、電子秤
壹臺及改造掌心雷手槍壹枝（槍枝管制編號：0000000000號）均
沒收之。
    事  實
一、甲○○明知未經主管機關許可，不得持有可發射子彈具有殺
    傷力之槍枝，仍於民國92年3 月14日凌晨3 時以前某時，於
    苗栗縣苗栗市○○路1367號協和醫院內，自綽號「小張」之
    真實姓名、年籍均不詳之成年男性友人處受讓玩具轉輪手槍
    ，其轉輪及槍管均已貫通，機械性能良好，可擊發適用子彈
    ，具殺傷力之改造掌心雷手槍1 枝（槍枝管制編號：000000
    0000號）而持有之。又明知海洛因、狄芬諾西萊（DIPHENXY
    LATE）分別係屬毒品危害防制條例第2 條第2 項第1 款、第
    2 款公告之第一級毒品、第二級毒品，均不得非法販賣、轉
    讓或持有，仍分別基於持有第1 級毒品海洛因及第2 級毒品
    狄芬諾西萊（DIPHENXYLATE）之犯意，分別於同日凌晨3 時
    以前，於上址協和醫院內，自綽號「阿福」之真實姓名、年
    籍均不詳之成年男子處購得海洛因5 包（含袋重104. 2公克
    ）而持有之。又另於同月12日，在臺中市地區，向真實姓名
    、年籍均不詳之成年男子購得第2 級毒品狄芬諾西萊（DIPH
    ENXYLATE）180 顆，而持有之，其後於同月13日起意欲販賣
    上開第2 級毒品，乃將分裝器3 支、分裝袋5 大包、電子秤
    1 臺及狄芬諾西萊（DIPHENXYLATE）180 顆放在一起，欲俟
    機販賣之。嗣於92年3 月14日凌晨3 時許，駕駛其所有車牌
    號碼G7－1551號自用小客車前往上址協和醫院欲探視住院之
    友人即案外人賴廣生，乃將前述改造手槍1 支、海洛因5 包
    、狄芬諾西萊180 顆等物，藏置在其所駕車輛內前往，進入
    該醫院613 號病房探視賴廣生。其後因欲搭乘友人便車前往
    臺中市拜訪其他友人而將其隨身攜帶之皮包（內有上揭改造
    手槍及車輛之鑰匙）遺忘於賴廣生休養之病房內。迨同日12
    時30分許，員警據報前往賴廣生休養之613 號病房，當場查
    獲在場之劉巧玲持有海洛因及正在該病房內施用海洛因之朱
    育德（朱育德部分另經本院審結），且經賴廣生之同意對該
    病房實施搜索，而搜得該只內裝有前述改造手槍之甲○○皮
    包及車鑰匙，再經賴廣生之偕同至協和醫院停車場內開啟甲
    ○○所有之車牌號碼G7－1551號自用小客車，因而扣得前開
    海洛因5 包及狄芬諾西萊180 顆、分裝器3 支、分裝袋5 大
    包及電子秤1 臺等物，始發現上情。
二、案經臺灣苗栗地方法院檢察署檢察官自動檢舉偵查起訴。
    理  由
一、認定事實：
  (一)被告之陳述：
    被告甲○○對於上揭事實於本院審理中均坦承不諱（參見
    本院97年6月2日準備程序筆錄第3 頁、第4 頁）。
  (二)關於證據能力：本件無關於證據能力之爭議。
  (三)斟酌證據認定事實：被告上揭自白，核與證人劉巧玲、賴廣
    生、朱育德、陳德欽、彭志浩、白友峰等人警詢時、偵查中
    之證述大致相符（參見92年度偵字第1118號偵查卷第24頁至
    第32頁、第65頁至第70頁、92年度偵字第1121號偵查卷第16
    頁至第19頁、93年度偵字第2570號偵查卷第37頁及同卷95年
    12月22日訊問筆錄第6 頁、96年1 月24日訊問筆錄第2 頁至
    第4 頁、96年度偵字第2376號偵查卷第28頁至第29頁、第33
    頁至第37頁），復有證人即警員徐李清、劉文兆之證述在卷
    可按（參見93年度偵字第2570號偵查卷95年12月22日訊問筆
    錄第3 頁、96年2 月9 日訊問筆錄第2 頁至第4 頁、96年度
    偵字第2376號偵查卷第33頁至第37頁），並有苗栗縣警察局
    刑警隊搜索扣押筆錄、扣押物品目錄表、內政部警政署刑事
    警察局92年5 月19日刑鑑字第0920043762號槍彈鑑定書、96
    年5 月22日刑鑑字第0960058070號鑑定書、法務部調查局92
    年4 月25日調科壹字第990000640 號鑑定通知書、賴廣生所
    提之協和醫院診斷證明書及蒐證照片（參見92年度偵字第11
    18號偵查卷第46頁至第58頁、92年度偵字第1121號偵查卷第
    41頁至第44頁、96年度偵字第2376號偵查卷第13頁）等附卷
    可稽，復有上揭改造掌心雷手槍1 枝（槍枝管制編號：0000
    000000號）、由口徑0.22吋建築工業用彈遭截斷後加裝土造
    金屬彈頭組合而成之不具殺傷力改造子彈5 顆及海洛因5 包
    （含袋重104.2 公克）及狄芬諾西萊（DIPHENXYLATE）180
    顆、分裝器3 支、分裝袋5 大包及電子秤1 臺等扣案可資佐
    證（參見92年度偵字第1118號偵查卷第45頁、96年度偵字第
    2376號偵查卷第11頁至第12頁），被告持有上揭可發射子彈
    具有殺傷力之改造掌心雷手槍1 枝、持有第一級毒品海洛因
    及意圖販賣而持有第二級毒品狄芬諾西萊（DIPHENXYLATE）
    罪嫌等事實，堪予認定。
二、論罪科刑：
  (一)比較新舊法：
    1.按本件被告係於92年3 月14日持有上開具殺傷力改造槍枝
      ，被告行為後槍砲彈藥刀械管制條例於94年1 月26日修正
      公布，原第10條經刪除併入第8 條，因同條例第4 條第1
      項第1 款後段關於處罰客體之規範「可發射金屬或子彈具
      有殺傷力之各式槍砲」，即已涵蓋原條文之「改造模型槍
      」，故予移列至同條例第8 條第4 項；修正前後之犯罪構
      成要件及刑度均相同，對於被告並無較有利之影響，依刑
      法第2 條第1 項前段之規定，應依行為時即修正前之舊法
      處斷。
    2.按行為後法律有變更者，適用行為時之法律。但行為後之
      法律有利於行為人者，適用最有利於行為人之法律，刑法
      第2 條第1 項定有明文。本件被告犯罪時之刑法第42條第
      2 項前段規定：「易服勞役以1 元以上3 元以下折算一日
      。」又被告行為時之易服勞役折算標準，業據修正前罰金
      罰鍰提高標準條例第2 條前段規定，就其原定數額提高為
      100 倍折算1 日，則本件被告行為時之易服勞役折算標準
      ，應以銀元300 元即新臺幣900 元折算1 日。惟95年7 月
      1 日修正公布施行之刑法第42條第3 項前段規定：「易服
      勞役以新臺幣1,000 元、2,000 元或3,000 元折算一日。
      」比較修正前後之易服勞役折算標準，以修正後之規定，
      較有利於被告，則應依刑法第2 條第1 項後段規定，適用
      修正後之刑法第42條第3 項前段規定，定其折算標準。又
      修正前同法第51條第5 款規定：宣告多數有期徒刑，合併
      定其刑期不得逾20年；修正後改為：不得逾30年，比較結
      果，以修正前之規定對被告比較有利，應依同法第2 條第
      1 項前段之規定，適用修正前之刑法第51條第5 款之規定
      ，均併予敘明。
  (二)罪名：
    1.被告甲○○所為之上揭行為，係違反毒品危害防制條例第
      5 條第2 項意圖販賣而持有第二級毒品、第11條第1 項持
      有第一級毒品罪及修正前槍砲彈藥刀械管制條例第10條第
      4 項之持有其他可發射子彈具有殺傷力之改造手槍罪。
    2.公訴人原起訴意旨認被告係犯毒品危害防制條例第4 條第
      2 項之販賣第二級毒品罪、第10條第1 項之持有第一級毒
      品罪、修正前槍砲彈藥刀械管制條例第10條第3 項之未經
      許可無故持有具殺傷力改造手槍罪等，嗣經蒞庭公訴檢察
      官於本院審理中當庭更正起訴法條為毒品危害防制條例第
      5 條第2 項意圖販賣而持有第二級毒品、第11條第1 項持
      有第一級毒品及修正前槍砲彈藥刀械管制條例第10條第4
      項之寄藏其他可發射子彈具有殺傷力之改造掌心雷手槍罪
      （參見本院97年6 月2 日準備程序筆錄第4 頁），附此敘
      明。
  (三)罪數：
    1.被告持有狄芬諾西萊（DIPHENXYLATE）之低度行為，應為
      意圖販賣而持有狄芬諾西萊（DIPHENXYLATE）之高度行為
      所吸收，不另論罪。
    2.被告所犯上開3 罪，犯意各別，行為互殊，應予分論併罰
      。
  (四)減刑：被告所犯持有第一級毒品罪部分，合於減刑規定，應
    予減刑。
  (五)量刑：
    爰審酌被告甲○○所為犯行對於社會治安之潛在威脅，然並
    未發生實害及於犯後坦承犯行之態度等一切情狀，爰分別量
    處如主文所示之刑，並合併定其應執行之刑，及就罰金部分
    諭知易服勞役之折算標準。
  (六)沒收：
    1.扣案海洛因5 包（含袋重104.2 公克）、狄芬諾西萊（DI
      PHENXYLATE）180 顆分別屬第一級毒品及第二級毒品，均
      應依毒品危害防制條例第18條第1 項前段之規定，宣告沒
      收銷燬之。
    2.扣案被告所有之分裝器3 支、分裝袋5 大包及電子秤1 臺
      ，均係被告所有持供本件意圖販賣而持有狄芬諾西萊（DI
      PHENXYLATE）所預備之工具，其中分裝袋係用以分裝狄芬
      諾西萊（DIPHENXYLATE），分裝器係分裝時，舀狄芬諾西
      萊（DIPHENXYLATE）時所用以器具，電子秤係秤毒品所用
      之量具及計算毒品賣價之工具，應均依毒品危害防制條例
      第19條第1 項之規定諭知沒收。
    3.扣案具殺傷力之改造掌心雷手槍1 枝（槍枝管制編號：00
      00000000號），屬違禁物，應依刑法第38條第1 項第1 款
      之規定宣告沒收；
    4.至同時扣案之現款新臺幣109,700 元，既經被告當庭表示
      係其經營機車行所收之貨款（參見本院97年6 月5 日審判
      筆錄第8 頁），亦無證據證明與被告犯罪有關，爰不予宣
      告沒收；改造子彈5 顆，經試射，雖可擊發，惟其發射動
      能甚微，認不具殺傷力，不屬違禁物，爰不予宣告沒收，
      併此敘明。
據上論結，應依刑事訴訟法第299 條第1 項前段，修正前槍砲彈
藥刀械管制條例第10條第4 項，毒品危害防制條例第5 條第2 項
、第11條第1 項、第18條第1 項前段、第19條第1 項，刑法第2
條第1 項、第11條前段、第42條第3 項前段、第38條第1 項第1
款、修正前第51條第5 款，中華民國96年罪犯減刑條例第2 條第
1項 第3 款、第7 條，判決如主文。
本案經檢察官黃俊鳴到庭執行職務。
中    華    民    國    97    年    6     月    12    日
                  刑事第二庭  審判長法  官  吳  炳  桂
                                    法  官  林  靜  雯
                                    法  官  楊  清  益
以上正本證明與原本無異。
如不服本判決，應於判決送達後10日內向本院提出上訴狀（應抄
附繕本），其未敘述上訴理由者，應於上訴期間屆滿後20日內補
提理由書狀於本院，上訴於臺灣高等法院臺中分院。
                                    書記官  蘇  文  熙
中    華    民    國    97    年    6     月    13    日
附錄本件論罪科刑法條：
毒品危害防制條例第5 條第2 項：
意圖販賣而持有第二級毒品者，處5 年以上有期徒刑，得併科新
臺幣5 百萬元以下罰金。
毒品危害防制條例第11條第1 項：
持有第一級毒品者，處3 年以下有期徒刑、拘役或新臺幣5 萬元
以下罰金。
修正前槍砲彈藥刀械管制條例第10條第4 項：
未經許可，持有、寄藏或意圖販賣而陳列第1 項之改造模型槍者
，處3 年以上10年以下有期徒刑，併科新臺幣7 佰萬元以下罰金
。


司法院資訊處製作；財團法人民間司法改革基金會備份。
